【裁判字號】    95,判,686
【裁判日期】    950511
【裁判案由】    虛報進口貨物
【裁判全文】
最  高  行  政  法  院  判  決
                                     95年度判字第00686號
上  訴  人  銘豪實業有限公司
代  表  人  乙○○
訴訟代理人  邱基祥律師
被 上訴 人  財政部基隆關稅局
代  表  人  甲○○
上列當事人間因虛報進口貨物事件，上訴人不服中華民國93年12
月2日臺北高等行政法院92年度訴字第4749號判決，提起上訴。本
院判決如下：
    主  文
上訴駁回。
上訴審訴訟費用由上訴人負擔。
    理  由
壹、本件上訴人主張：（一）、上訴人若意識到進口之火麻仁不
    能通過發芽率之檢驗，即不會任意進口。且火麻仁之進口，
    進口商之利潤微薄。身為進口商之上訴人若未慎重其事，仍
    予以虛報進口，即與經驗定則有違。（二）、上訴人查知金
    保安貿易公司亦係辦理是項貨品（火麻仁）進口，其係向大
    陸廣西梧州地區購買，業經原處分機關送請海調處測試發芽
    沒有問題後核准放行。上訴人乃向該同一地區購買，就相關
    品質之要求，於訂單品名及規格上載明：「烘焙火麻仁」、
    「不具發芽活性者」，且於備註欄更註明：「賣方提供植物
    檢後證明及其不具發芽活性之證明文件」，而該公司亦出具
    上訴人所要求之官方檢驗檢疫證明文件，是上訴人已盡相當
    注意之義務。（三）、火麻仁是否不具發芽活性，財政部亦
    認非主管查驗之專業查驗員所能判定，須委外由專業機關以
    特殊之實驗素材與技術加以實驗判定。本件上訴人並非政府
    機關，該火麻仁貨品又係直接進口，上訴人並無能力得以先
    行判定。況本件未通過項目中不合格比率並不高，且農試所
    於測試報告中亦載明：「本試驗結果紀錄僅為送樣樣本取樣
    負責」、「本所非國家或法定之種子檢定機構，本試驗結果
    僅供參考，不得作為其他用途」云云，不應逕以後該項檢定
    結果即採不合格項目認定上訴人必是虛報貨物品質、逃避管
    制。又農試所以各種素材器且專利培養非為一般人所能做到
    ，被上訴人既認為其自己亦無法判定，即不應以自己亦不能
    之事項責之與一般進口商之上訴人。被上訴人亦認「本案查
    獲雖僅部份具有發芽能力，惟因與不具發芽能力者無法分離
    」，即不應要求上訴人事先得以將來貨整批數件、數億萬枚
    非別鑑定。（四）、火麻仁既不論具發芽活性或不具發芽活
    性均可進口，只是分列不同稅則專號，本即可進口亦為原審
    所認定，則上訴人向廣西梧州口岸外貿易有限公司下訂單，
    訂購者既係「烘培火麻仁（不具發芽活性）」，且於備註欄
    內更註明：「賣方提供植物檢疫證明及其不具發芽活性之證
    明文件」，而該公司亦出具上訴人所要求之官方檢驗檢疫證
    明文件，是上訴人依資料填寫辦理進口並無原審所稱之虛報
    及逃避管制之違法行為，亦無違反禁止規定，且事實上法律
    上亦從未明令就上述貨品之進口要求進口商應有如何之作為
    ，則上訴人當然亦無違反作為義務可言。（五）、查本件能
    從事鑑定之單位甚少，上訴人所提之中華人民共和國出入境
    檢驗檢疫之植物檢疫證書，係屬官方文書且具公信力，上訴
    人顯已盡應注意之能事。（六）、系爭進口烘烤火麻仁，換
    算新臺幣為274,967元，被上訴人無由逕認本件貨品之價格
    為580,876元並據以做為計算基準，處以1倍之罰鍰580,876
    元，顯屬過高。且原審一方面認定本件貨品進口價格為275,
    249元，卻又另謂上訴人處以貨價1倍580,876元之罰款於法
    並無不合，更有前後矛盾之嫌，爰請求廢棄原判決。
貳、被上訴人未提出上訴答辯狀。
參、原審斟酌全辯論意旨及調查證據之結果，以：查本件上訴人
    於91年6月24日委由同發報關有限公司向被上訴人報運自香
    港進口中國大陸產製不具發芽活性（烘焙）火麻仁乙批（報
    單第ＡＡ＼91＼3105＼0034號），報列進口稅則第1207．99
    ．10．00─9號，完稅價格為275,249元之事實，有進口報單
    一紙在卷足憑，且為上訴人所不爭執，洵堪認定。系爭上訴
    人所進口之中國大陸產製炒火麻仁，經被上訴人於91年8月1
    日取樣送請農試所試驗鑑定結果係：「咀嚼後無麻感，七種
    處理有1.00＋－0.71至8..33＋－1.08分別不同的發芽率」
    ，有農試所91年9月4日農試技字第0910005310號函乙紙在卷
    可按；查本件原申報為烘培火麻仁，不具發芽活性者，有上
    開進口報單所載貨物名稱、規格足憑；惟實際來貨經被上訴
    人取代表性貨樣試驗鑑定結果，其中部分仍具有發芽能力，
    已構成虛報品質情事。從而，被上訴人依據海關緝私條例第
    37條第3項規定，準用同條例第36條第1、3項之規定，處貨
    價1倍之罰鍰計580,876元，併沒入貨物，依法自無不合。又
    財政部關稅總局曾於91年7月4日以台總局徵字第91104450號
    函復行政院衛生署稱依該署91年3月22日衛署管藥字第09100
    21472號函之建議，函請包括臺灣大學農學院植物系在內之
    全國13個政府相關單位提供火麻仁發芽活性之檢驗方法與標
    準，僅法務部調查局及農試所函復提供發芽活性之檢驗方法
    及認定方式，惟被上訴人前後2次函請法務部調查局鑑定，
    嗣該局均函覆略以：「．．．合法進口商品之檢驗並非本局
    職掌，．．．且逐批檢驗，本局限於人力、設備之不足，亦
    無法負擔此類案件之鑑驗工作。」而退件，有該局91年7月
    10日調科壹字第09123051590號函及同年月15日調科壹字第
    09100457030號函在卷可考；另農試所係依「國際種子檢查
    規則」辦理試驗，其結果符合國際標準規範。末按司法院釋
    字第275號解釋意旨，上訴人於報運貨物進口而有「虛報」
    、「逃避管制」之違法行為，僅須違反禁止規定或作為義務
    ，即可推定為有過失，行為人不能舉證證明自己無過失時，
    即應受罰，並非以「故意」為唯一構成行政處罰之要件，上
    訴人已違反誠實申報之義務，其縱非故意，仍應推定為有過
    失，且上訴人不能舉證證明自己無過失時，即應受罰。另查
    海關進口稅則中貨名火麻仁不具發芽活性者與具有發芽活性
    者，分列不同稅則專號，本案原申報貨名火麻仁、不具發芽
    活性，而由實到貨物中所取代表性樣品，既經鑑定結果，部
    分仍有發芽能力，即有虛報品質情事。本案來貨雖僅部分具
    有發芽能力，惟因與不具發芽能力者無法分離，且本案貨品
    係毒品危害防治條例第2條第2項第2款所列之毒品項目，理
    應審慎注意，以防止進口毒品；雖上訴人提出中華人民共和
    國出入境檢驗檢疫之植物檢疫證書，主張其對於系爭貨品之
    報運進口已盡相當注意義務乙節，惟查該檢疫證書僅證明上
    訴人所進口之貨物為無害生物，並未證明系爭（烘焙）火麻
    仁為不具發芽活性；是上訴人上開主張，尚難可信。綜上所
    述，原處分依法自無不合，訴願決定予以維持，亦無違誤，
    乃判決駁回上訴人在原審之訴。
肆、本院查：一「報運貨物進口而有左列情事之一者，得視情節
    輕重，處以所漏進口稅額2倍至5倍之罰鍰，或沒入或併沒入
    其貨物：一、．．．二、虛報所運貨物之品質、價值或規格
    。．．．有前2項情事之一而涉及逃避管制者，依前條第1項
    及第3項論處。」、「私運貨物進口、出口或經營私運貨物
    者，處貨價1倍至3倍之罰鍰。」及「前2項私運貨物沒入之
    。」為海關緝私條例第37條第3項、第36條第1項及第3項所
    明定。二本件上訴人於91年6月24日委由同發報關有限公司
    向被上訴人報運自香港進口中國大陸產製不具發芽活性（烘
    焙）火麻仁乙批（報單第ＡＡ＼91＼3105＼0034號），報列
    進口稅則第1207．99．10．00─9號，完稅價格為275,249元
    ，屬准許進口貨品。惟實到來貨經被上訴人查驗並檢具代表
    性貨樣函請農試所試驗鑑定結果，其中部分具有發芽能力，
    應改列進口稅則第1207．99．20．90─8號，輸入規定：「
    111」，即管制輸入，遂認上訴人涉有虛報進口貨物品質，
    逃避管制之違法情事，被上訴人乃依據海關緝私條例第37條
    第3項轉據同條例第36條第1、3項之規定，處貨價1倍之罰鍰
    計580,876元（關稅總局驗估處核定價格），併沒入涉案貨
    物，上訴人不服，申請復查，未獲變更，續提起訴願，仍遭
    駁回，上訴人猶未甘服，乃提起本件行政訴訟。三原判決關
    於上訴人於91年6月24日委由同發報關有限公司向被上訴人
    報運自香港進口中國大陸產製不具發芽活性（烘焙）火麻仁
    乙批，惟實際來貨經被上訴人取具代表性貨樣試驗鑑定結果
    ，其中部分仍具有發芽能力，已構成虛報品質之事實，且農
    試所係依「國際種子檢查規則」辦理試驗，其結果符合國際
    標準規範，是以原處分依據海關緝私條例第37條第3項規定
    ，準用同條例第36條第1、3項之規定，處貨價1倍之罰鍰計
    580,876元，併沒入貨物，依法自無不合，以及上訴人在原
    審之主張如何不足採等事項均已詳為論斷。四玆本院再補充
    如下：(一)查本案查驗及取樣係取具來貨前、中、後段三種樣
    品，並再補取具二件為代表性樣品送鑑，此有進口報單上之
    附記及收據可稽，本案代表性樣品既經專業機關試驗鑑定結
    果為來貨確有部分具有發芽能力，惟該部分與不具發芽能力
    者無法分離，即應認定有虛報貨物品質之情事，原審已就其
    調查之證據，本於所得之心證，認定鑑定結果為可採，上訴
    人已構成虛報品質之違反行政法上義務行為，詳如前述，自
    與論理法則及經驗法則無違，難謂有判決不適用法規或判決
    不備理由之違法。(二)上訴人雖在訂購時於訂單品名及規格上
    記載：「烘焙火麻仁」、「不具發芽活性者」及備註欄附註
    ：「賣方提供植物檢後證明及其不具發芽活性之證明文件」
    等文字，固有原證一為證，惟進口貨物之品質係以到貨現狀
    為認定憑據，訂購單上所載，並不能免除上訴人之注意義務
    ，上訴人徒以訂購單上之記載，為免責之主張，為不可採。
    (三)至於上訴人主張另一進口公司金保安貿易公司曾辦理同種
    貨品（火麻仁）進口，亦係向大陸廣西梧州地區購買，但經
    原處分機關送請海調處測試發芽沒有問題後核准放行乙節，
    惟金保安貿易公司之進口火麻仁案係與上訴人本件違反行政
    法上義務行為不同之另案，來貨與本案為不同批，事實既有
    不同，被上訴人為相異之調查及處分自屬當然，殊不能比附
    援引。(四)再查本案係虛報貨物品質特性，經查驗為與申報不
    符之案件，實到來貨無關稅法第25條規定之適用，又查無同
    法第27條至第30條規定之資料可資引用，本案來貨完稅價格
    乃依財政部關稅總局驗估處依關稅法第31條查得之合理行情
    價格核估，況被上訴人為求慎重，再於92年1月29日以基普
    進字第0920100886號函請該處複核價格，該處以92年2月24
    日總驗一（一）字第92100217號函復：「．．．參據91年6
    月1日香港中藥報價單及再檢樣請專業商鑑得合理價格均與
    原核定價格相當．．．原核定完稅價格，應屬合理適法，仍
    請予以維持」，是以被上訴人以本件貨品之完稅價格為580,
    876元，並據以做為罰鍰之計算基準，並無不合。(五)至原判
    決理由五(一)記載之本件貨品進口價格275, 249元，係指上訴
    人進口報單所載之完稅價格，而理由五(二)記載以貨價1倍580
    ,876元之罰款，係指經上述財政部關稅總局驗估處核估之完
    稅價格而言，二者不同，原判決並無判決理由矛盾之違法。
    (六)末按司法院釋字第275號解釋：「人民違反法律上之義務
    而應受行政罰之行為，法律無特別規定時，雖不以出於故意
    為必要，仍須以過失為其責任條件。但應受行政罰之行為，
    僅須違反禁止規定或作為義務，而不以發生損害或危險為其
    要件者，推定為有過失，於行為人不能舉證證明自己無過失
    時，即應受處罰。．．．」，經查本案上訴人於報運貨物進
    口而有「虛報」、「逃避管制」之違反行政法上義務行為，
    僅須違反禁止規定或作為義務，而不以發生損害或危險為其
    要件，依釋字第275號解釋，自可推定為有過失，行為人不
    能舉證證明自己無過失時，即應受罰，原判決已敘明詳盡。
    另上訴人所提中華人民共和國出入境檢驗檢疫之植物檢疫證
    書，主張其對於系爭貨品之報運進口已盡相當注意義務乙節
    ，惟該檢疫證書僅證明原告所進口之貨物為無害生物，並未
    證明系爭（烘焙）火麻仁為不具發芽活性，業據原判決敘述
    清楚，自不足作為上訴人證明自已無過失之證據，原判決並
    無判決理由不備之違法。五綜上所述，原判決認原處分認事
    用法，尚無違誤，維持原處分及訴願決定，而駁回上訴人在
    原審之訴，其所適用之法規與該案應適用之現行法規並無違
    背，與解釋判例，亦無牴觸，並無所謂原判決有違背法令之
    情形；又證據之取捨與當事人所希冀者不同，致其事實之認
    定亦異於該當事人之主張者，尚不得謂為原判決認定事實有
    違背經驗法則或論理法則之情形。上訴人對於業經原判決詳
    予論述不採之事由再予爭執，核屬法律上見解之歧異，要難
    謂為原判決有違背法令之情形。本件上訴論旨，仍執前詞，
    指摘原判決違誤，求予廢棄，難認有理由，應予駁回。
據上論結，本件上訴為無理由，爰依行政訴訟法第255條第1項、
第98條第3項前段，判決如主文。
中    華    民    國    95    年    5     月    11    日
                  第一庭審判長法  官  葉  振  權
                              法  官  陳  秀  美
                              法  官  劉  鑫  楨
                              法  官  梁  松  雄
                              法  官  劉  介  中
以  上  正  本  證  明  與  原  本  無  異
中    華    民    國    95    年    5     月    11    日
                              書記官  吳  玫  瑩


司法院資訊處製作；財團法人民間司法改革基金會備份。
